【裁判字號】    99,易,591
【裁判日期】    991119
【裁判案由】    詐欺
【裁判全文】
臺灣板橋地方法院刑事判決               99年度易字第591號
公  訴  人  臺灣板橋地方法院檢察署檢察官
被      告  乙○○
上列被告因詐欺案件，經檢察官提起公訴（98年度偵字第16332
號），本院判決如下：
    主  文
乙○○無罪。
    理  由
一、公訴意旨略以：被告乙○○明知目前國內社會上層出不窮之
    不法份子為掩飾不法行徑，避免執法人員之追究，經常利用
    電話轉接或人頭電話之方式，以確保犯罪所得之不法利益並
    掩人耳目，仍不違背其本意，竟基於幫助詐欺之不確定故意
    ，於民國96年6 月7 日向亞太行動寬頻股份有限公司（下稱
    亞太公司）申辦0000000000號行動電話門號，取得上開門號
    後，再將上開門號交付予真實姓名、年籍不詳之人，以此方
    式幫助詐騙集團詐欺取財。嗣該真實姓名、年籍不詳之人取
    得上開電話後，與其所屬之詐欺集團成員基於意圖為自己不
    法所有之犯意聯絡，於96年6 月10日，先於中國時報刊登應
    徵午夜男公關廣告，致告訴人丙○○見上開廣告後即陷於錯
    誤，而依廣告內容所留之0000000000號電話號碼而與自稱「
    李雅雯」之女子聯絡，並依詐騙集團之指示，共匯款新臺幣
    104 萬7,220 元至詐騙集團所指示之金融機構帳戶內，嗣於
    丙○○匯款後發現有異，報警循線查獲，始查悉上情等語。
    因認被告乙○○涉犯刑法第30條第1 項、第339 條第1 項之
    幫助詐欺罪嫌云云。
二、按犯罪事實應依證據認定之，無證據不得認定犯罪事實；又
    不能證明被告犯罪，應諭知無罪之判決，刑事訴訟法第154
    條第2 項、第301 條第1 項分別定有明文。次按認定犯罪事
    實，所憑之證據，雖不以直接證據為限，間接證據亦包括在
    內，然無論直接或間接證據，其為訴訟上之證明，須於通常
    一般之人均不致於有所懷疑，而得確信其為真實之程度者，
    始得據之為有罪之認定，倘其證明尚未達到此一程度，而有
    合理性懷疑之存在時，即無從為有罪之認定，根據「罪證有
    疑，利於被告」之證據法則，即不得遽為不利於被告之認定
    ，（最高法院著有76年臺上字第4986號判例可資參照）。又
    犯罪事實之認定，應憑真實之證據，倘證據是否真實尚欠明
    顯，自難以擬制推測之方法，為其判斷之基礎，而認定犯罪
    事實之證據係指足以認定被告確有犯罪行為之積極證據而言
    ，該項證據自須適合於被告犯罪事實之認定，始得採為斷罪
    資料（最高法院53年臺上字第656 號、29年上字第3105號判
    例可資參照）。
三、公訴意旨認被告涉有上開幫助詐欺取財犯嫌，無非係以被告
    之供述、被害人丙○○於警詢之指訴、亞太電信行動電話服
    務申請書（0000000000、0000000000、0000000000號）影本
    3 紙、被害人丙○○所提供之三信商業銀行自動櫃員機轉帳
    交易紀錄6 紙等證據為其主要論斷之依據。訊據被告乙○○
    固坦承曾申辦亞太電信0000000000號行動電話門號之情，惟
    堅決否認有何幫助詐欺取財之犯行，辯稱：亞太電信000000
    0000、0000000000號行動電話門號並不是伊去申辦的，而伊
    是到兩年前去開庭時才知道被冒辦上開門號，伊有去亞太電
    信查閱上開門號之申辦記錄，發現這兩個門號的證件影印都
    不清楚，而亞太電信卻讓他們申辦成功等語。
四、經查：
(一)、按被告以外之人於審判外之言詞或書面陳述，除法律有規定
    者外，不得作為證據，刑事訴訟法第159 條第1 項定有明文
    ；復按被告以外之人於審判外之陳述，雖不符前四條之規定
    ，而經當事人於審判程序同意作為證據，法院審酌該言詞陳
    述或書面陳述作成時之情況，認為適當者，亦得為證據；當
    事人、代理人或辯護人於法院調查證據時，知有第159 條第
    1 項不得為證據之情形，而未於言詞辯論終結前聲明異議者
    ，視為有前項之同意；同法第159 條之5 規定甚明。本案據
    以認定事實之證據，部分屬於傳聞證據，惟因被告乙○○及
    公訴人於本院言詞辯論終結前，均未對於證據能力聲明異議
    ，依刑事訴訟法第159 條之5 第1 項、第2 項規定，視為同
    意上開證據具備證據能力；本院審酌該等傳聞證據作成之情
    況，亦無違法或不當情事，因而認為適當，故該等傳聞證據
    均具備證據能力而得作為證據，合先敘明。
(二)、查詐騙集團成員於96年6 月10日，先於中國時報刊登應徵午
    夜男公關廣告，致被害人丙○○見上開廣告後即陷於錯誤，
    而依廣告內容所留之0000000000號電話號碼而與自稱「李雅
    雯」之女子聯絡，並依詐騙集團之指示，共匯款104 萬7,22
    0 元至詐騙集團所指示之金融機構帳戶內之事實，業經被害
    人丙○○於警詢時指訴甚明。此外，復有被害人丙○○所提
    供之三信商業銀行自動櫃員機交易明細表、內政部警政署反
    詐騙諮詢專線紀錄表等附卷可稽，固堪認為真正。
(三)、然本件被告爭執0000000000號之行動電話門號非其所申辦，
    故本件查證之重點即係0000000000門號是否確為被告所申辦
    ，否則依公訴人所提之上開證據尚難據以推認被告有何上開
    幫助詐欺之犯行。經查：
1、 證人即亞太電信0000000000、0000000000號門號之承辦人員
    甲○○於本院審理時到庭證稱：伊於96年6 月在亞太電信擔
    任電話行銷之業務客服人員，0000000000、0000000000號電
    話係伊所承辦，當初申請人打電話來詢問門市的地點，伊當
    場就問他說你要到門市辦理什麼服務，他說要辦手機，伊就
    和他說透過線上客服申辦會比較優惠；伊沒有見過申請人之
    本人，伊用公司的電話打給申請人的行動電話與市內電話，
    核對申請人的基本資料，如出生年月日、戶籍地址、帳單地
    、手機、市內電話，以確認是否係本人所申辦；當時寄送地
    點係蘆竹鄉○○路○ 段35號13樓，但因為時間已經超過2 年
    ，所以簽收資料已經銷燬了；而申請書是伊傳給申請人，申
    請人填寫好，再回傳給伊，伊再將資料填寫到申請書上，而
    申請書上的簽名都是伊的筆跡等語（見本院卷99年11月3 日
    審判筆錄第3 至5 頁），可見本件亞太電信0000000000、00
    00000000號門號係透過電話行銷所申辦，且亞太電信僅透過
    撥打申請人所留下之聯絡電話，藉以核對該申請人之基本資
    料，惟衡以該門號若係他人假冒被告名義所申辦者，該假冒
    之人既有被告之身分證件影本，其自然有辦法回答上開基本
    資料。再者，亞太電信0000000000、0000000000號門號申請
    書上所留之聯絡電話0000000000號之申請人為陳永紘，此有
    遠傳電信股份有限公司查詢明細表附卷可稽，亦非本件之被
    告，另被告之戶籍地亦非設籍於上開門號之帳單地址即桃園
    縣蘆竹鄉○○路○ 段35號13樓，此亦有被告全戶基本資料查
    詢結果附卷可考。是綜上諸節，殊難認上開亞太電信000000
    0000、0000000000號門號即係被告所申辦，故被告上開辯稱
    上開門號係遭人冒名申辦等語，即非全然無據。
2、 至被告雖於偵查中供稱：伊是看報紙有刊登「辦門號，領現
    金」附註上有說手機給他，門號我拿回來，而後來伊將手機
    給對方，門號伊有拿回來，對方當時有給伊2 、3 千元，對
    方是在門市的外面等伊辦好，伊辦好後就拿到外面給對方，
    而手機給了對方，但卡片伊並沒有賣掉等語（見98年偵字第
    16332 號偵查卷第37頁）；其於本院審理時復供稱：伊於96
    年1 月25日有去亞太電信辦零元手機，而當初報紙上有很多
    「辦門號，手機回收」的廣告，伊並沒有給別人伊的門號，
    因為伊知道如果提供手機門號給他人使用可能會涉及不法等
    語（見本院卷第12頁反面），惟質以被告縱有將其所申辦之
    0000000000號門號電話SIM 卡連同手機交付他人使用之事實
    ，然該0000000000號門號電話亦與本件被害人丙○○所撥打
    之0000000000號之詐騙電話無關，故亦難據此執為被告不利
    之認定。
五、綜上所論，亞太電信0000000000號之門號是否係被告所申辦
    乙節，猶有合理之懷疑，且公訴人所舉之上開證據，均不足
    以證實被告有何幫助詐欺取財之犯行。此外，本院復查無其
    他證據足證被告確有公訴意旨所指之幫助詐欺取財犯行，揆
    諸前揭法條及判例意旨，被告犯罪尚屬不能證明，依法自應
    諭知無罪之判決。
據上論斷，應依刑事訴訟法第301條第1項，判決如主文。
本件經檢察官李超偉到庭執行職務。
中    華    民    國    99    年    11    月    19    日
                  刑事第一庭  審判長法  官  李釱任
                                    法  官  鄭水銓
                                    法  官  陳正偉
上列正本證明與原本無異。
如不服本判決，應於判決送達後10日內敘明上訴理由，向本院提
出上訴狀 (應附繕本) ，上訴於臺灣高等法院。其未敘述上訴理
由者，應於上訴期間屆滿後20日內向本院補提理由書「切勿逕送
上級法院」。
                                    書記官  許慧禎
中    華    民    國    99    年    11    月    19    日

司法院資訊處製作；財團法人民間司法改革基金會備份。
